【裁判字號】    92,自,307
【裁判日期】    921031
【裁判案由】    侵占
【裁判全文】
臺灣高雄地方法院刑事判決                          九十二年度自字第三七號
    自  訴  人  丙○○○○車有限公司
    被      告  甲○○
右列被告因侵占案件，經自訴人提起自訴，本院判決如左：
    主  文
甲○○無罪。
    理  由
一、自訴意旨略以：被告甲○○於民國八十九年九月十一日加入設於高雄市○○區○
    ○路一九○巷十五號「丙○○○○車有限公司（下稱順福公司）」所屬之博愛計
    程車無線電台，租用編號「一一八」號車台機乙具，裝置於其所有計程車上供其
    營運，該車台機單價為新台幣（下同）二萬元。然被告甲○○自八十九年十二月
    間起即未再繳付租金，並避不見面，自訴人乃於九十年四月二十六日通知被告甲
    ○○終止租用契約，請求返還車台機，惟被告並未依約返還，並意圖為自己不法
    之所有，侵占所持有其向「順福公司」所租用之車台機。因認被告甲○○涉犯刑
    法第三百三十五條第一項之侵占罪嫌。
二、按犯罪事實應依證據認定之，無證據不得認定其犯罪事實；復不能證明被告犯罪
    或其行為不罰者，應諭知無罪之判決，刑事訴訟法第一百五十四條第二項、第三
    百零一條第一項分別定有明文。次按認定不利於被告之事實，須依積極證據，苟
    積極證據不足為不利於被告事實之認定時，即應為有利於被告之認定，更不必有
    何有利之證據；又告訴人之指訴，係以使被告受刑事訴追為目的，是其陳述是否
    與事實相符，仍應調查其他證據以資審認；且按侵占罪之成立，以擅自處分自己
    持有之他人所有物，或變易持有之意為所有之意，而逕為所有人之行為，為其構
    成要件，雖行為之外形各有不同，要必具有不法所有之意思，方與本罪構成之要
    件相符，最高法院三十年上字第八一六號、五十二年台上字第一三○○號及十九
    年上字第一○五二號分別著有判例可資參照。
三、訊據被告甲○○固坦認確有於八十九年九月十一日加入「順福公司」所屬之博愛
    計程車無線電台，租用編號「一一八」號車台機乙具之事實不諱，惟堅決否認有
    何上開侵占犯行，辯稱：當時伊係向自訴人租用二台車台機，其中一台已結清租
    金，並已歸還自訴人，而另一台車台機，係因友人乙○○與自訴人間有些糾紛，
    乙○○不便以其名義向自訴人租用，並當時博愛計程車無線電台生意比較好，故
    以伊名義向自訴人租用，並借予乙○○使用，後伊有詢問乙○○所租借車台機之
    事，乙○○稱已處理好並返還予自訴人，所以伊就沒再管該事，並不知乙○○未
    歸還該車台機等語。經查：
  (一)被告甲○○確有於八十九年九月十一日加入「順福公司」所屬之博愛計程車無線
    電台，租用編號「一一八」號車台機乙具之事實，業據被告於本院審理時供承不
    諱，核與自訴代理人丁○○於本院審理時證述之情節大致相符，並有博愛計程車
    無線電台契約乙份及終止契約通知函乙紙等附卷可稽。是此部分之事實，堪信為
    真實。
  (二)自訴代理人丁○○於本院審理時陳稱：當時被告確租用二台車台機，其中一台沒
    有問題，是另外一台有問題，復乙○○之前曾因毀損伊公司之機台，經法院判賠
    一萬五千元，但乙○○事後僅給付五千元後，就不知去向，是被告所稱乙○○曾
    與伊公司有糾紛，不便以其名義向伊公司租用車台機，而由被告出面租借車台機
    ，可能就是這件事，又經過澄清後，伊相信被告應該沒有侵占伊公司之機台，伊
    相信被告所說的話，系爭車台機應該是乙○○在使用，即是乙○○的問題，而不
    是被告的問題等語。準此，被告所辯：系爭車台機，係因友人乙○○與自訴人間
    有糾紛，乙○○不便以其名義向自訴人租用，故以伊名義向自訴人租用，即實際
    上系爭車台機係乙○○所持有使用，伊並無侵占自訴人之車台機等語，尚與事實
    相符，堪以採信。
四、綜上所述，本件系爭車台機實際上係由乙○○所持有，被告主觀上並無為自己不
    法所有之意圖，客觀上亦無變易持有為所有之行為，是尚難僅據系爭車台機確以
    被告名義租用，即認被告確有為上開侵占犯行。此外，復查無其他積極證據足以
    證明被告確有自訴人所指之犯行，揆諸首揭法條規定及判例意旨，不能證明被告
    犯罪，依法應諭知無罪之判決。
據上論斷，應依刑事訴訟法第三百四十三條、第三百零一條第一項，判決如主文。
中      華      民      國      九十二    年      十    月    三十一    日
                                  臺灣高雄地方法院刑事第十三庭
                                      審判長法  官   張世賢
                         法  官   周玉群
                                            法  官   洪榮家
右正本證明與原本無異。
如不服本判決，應於判決送達後十日內，向本院提出上訴狀。
                                            書記官   陳寰瑛
中      華      民      國      九十二    年      十    月    三十一    日


司法院資訊處製作；財團法人民間司法改革基金會備份。
